【裁判字號】    89,易,1919
【裁判日期】    900130
【裁判案由】    詐欺
【裁判全文】
臺灣臺北地方法院刑事判決                        八十九年度易字第一九一九號
    公  訴  人  台灣台北地方法院檢察署檢察官
    被      告  丙○○
右列被告因詐欺案件，經檢察官提起公訴（八十九年度偵字第一○五八七號），本院
判決如左：
    主  文
丙○○共同意圖自己不法之所有，以詐術使人將本人之物交付，處有期徒刑捌月，減
為有期徒刑肆月，如易科罰金以參佰元折算壹日。
    事  實
一、丙○○前於民國七十八年十二月間，意圖為自己不法之所有，向其鄰居孫鴻珍詐
    稱可利用關係，以每股新台幣（下同）三十五元之低價購得即將上市之裕民航運
    股份有限公司（下稱裕民公司）股票，使孫鴻珍信以為真，在丙○○與當時仍與
    其有夫妻關係之乙○○（二人於八十年一月二十一日登記離婚）所開設位在台北
    市○○○路○段二七六號之精品店中交付丙○○一百一十五萬五千元，備供購買
    股票三萬三千股之用；惟時隔月餘，孫鴻珍均未接獲股票，心覺有異，乃向丙○○查問，丙○○自知無股票可交付，始表示願分期償還前揭款項，詎僅償還四十
    五萬元後，即將其所經營之精品店關閉，避不見面等所涉及之詐欺案件，經本院
    於八十年二月二十二日以七十九年度易字第三八五○號判決判處有期徒刑八月，
    減為有期徒刑四月，緩刑三年，嗣並確定。
二、丙○○於前揭事隔約半年後，即七十九年五月間之某日，又另行起意，與當時仍
    與其有夫妻關係之乙○○（另行審結）基於意圖為自己不法所有之犯意聯絡與行
    為分擔，明知渠二人並無管道可以購得尚未上市之裕民公司股票，竟在渠二人所
    經營之前揭精品店內，由乙○○向當時仍是學生之甲○○佯稱有管道購得尚未上
    市之裕民公司股票，使甲○○陷於錯誤，誤信鍾、董夫妻二人確有管道得以購得
    尚未上市之裕民公司之股票，乃向親友湊借一百七十六萬元，於同年六月二日在
    台北市福華飯店內交付予鍾、董二人，委託其二人代為購買裕民公司之股票，鍾
    、董二人於收款後，聯名出具保管條一紙，載明：「茲有丙○○先生、乙○○小
    姐以上簡稱甲方，收到甲○○先生以上簡稱乙方，裕民航運股份有限公司股票伍
    萬伍仟股，甲方自中華民國柒拾玖年陸月壹日起，至中華民國柒拾玖年捌月參拾
    壹日止，無條件替乙方保管上列之股票，甲方於中華民國柒拾玖年玖月壹日前應
    主動將裕民航運股份有限公司總數伍萬伍仟股全數交還於乙方，甲方若屆時未履
    行上列之義務，願負一切法律之責任．．．」等語，丙○○另簽發票面金額分別
    為六十四萬元、九十六萬元、十六萬元、發票日均為七十九年八月三十一日，由
    乙○○背書之支票三紙，交予甲○○，藉資取信予甲○○；然鍾、董二人於得款
    後，僅於同年七月初，由乙○○向甲○○稱已委託在裕民公司所屬遠東集團任職
    之「陳國炫」購買價值四百零四萬元裕民公司股票，並出示由「陳國炫」名義立
    具之保管條一紙，表示其已將款項交予「陳國炫」，安撫甲○○，旋即他遷不知
    去向，而前揭支票屆期均遭拒絕往來，甲○○求償無著，始知受騙。
三、案經甲○○訴由台灣台北地方法院檢察署檢察官偵查起訴。
    理  由
一、訊據被告丙○○矢口否認其有前揭犯行，其辯稱意旨略以：其有向告訴人甲○○
    佯稱其有管道購得裕民公司之股票，更無管道得以購買，是其前妻即另一被告乙○○說有管道購買，其之所以會在保管條簽字並簽發支票，乃完全相信另一被告
    乙○○，告訴人甲○○購買裕民公司股票一百七十六萬元之事，其完全不知，其
    更未拿到此款項云云。惟查，前揭事實，業據告訴人甲○○指訴甚詳，並有被告
    丙○○與另一被告乙○○聯名出具之保管條、案外人「陳國炫」出具之保管條、
    被告丙○○所簽發之面額為六十四萬元之支票影本一紙在卷可稽，次查，被告丙○○前於七十八年十二月間，向其鄰居即案外人孫鴻珍稱可利用關係，以每股三
    十五元之低價購得即將上市之裕民公司股票，使案外人孫鴻珍信以為真，在被告
    丙○○前揭之精品店中交付一百一十五萬五千元，備供購買股票三萬三千股之用
    ，關於此，被告丙○○亦稱：其將這些錢連同自己的錢共二百多萬，交給一位叫
    陳國炫者買股票，後來陳國炫未交付股票等語，有本院七十九年度易字第三八五
    ○號判決書在卷可稽，足見被告丙○○亦曾對他人宣稱可利用關係，以低價購得
    即將上市之裕民公司股票，惟收款後並未拿到股票，僅係藉此向他人詐得財物甚
    明，而另一被告乙○○於前揭時、地向告訴人甲○○佯稱其有管道得以購買未上
    市之裕民公司之股票等情時，被告丙○○亦在場，並於事後聯名出具保管條並收
    受告訴人甲○○所交付之款項，又簽發支票交付告訴人，其參與程度甚深，絕非
    僅單純相信其前妻即另一被告乙○○之言，被告丙○○與另一被告乙○○有犯意
    聯絡與行為分擔無疑，是其前揭辯稱：其之所以會在保管條簽字並簽發支票，乃
    完全相信另一被告乙○○，告訴人甲○○購買裕民公司股票一百七十六萬元之事
    ，其完全不知，其更未拿到此款項云云，顯非事實，不足採信；復查，被告丙○○與另一被告乙○○收取告訴人甲○○之前揭款項後，究竟如何運用，而保管條
    上所簽名之「陳國炫」究竟為何人，均無法提出證明，況衡諸常情，另一被告乙○○若果真確有將前揭款項委由「陳國炫」購買裕民公司之股票，則被告丙○○
    豈有完全不知之理？而被告丙○○於收取前款項後，不唯未能依約交付股票，嗣
    後又關店避不見面，其施用詐術，詐取告訴人甲○○財物之不法所有意圖應可認
    定，基上所述，被告丙○○前揭辯稱，均非事實，不足採信，事證明確，被告丙○○前揭犯行，至堪認定。
二、核被告丙○○所為係犯刑法第三百三十九條第一項之詐欺取財罪；按刑法第四十
    一條業已修正為：「犯最重本刑為五年以下有期徒刑以下之刑之罪，而受六個月
    以下有期徒刑或拘役之宣告，因身體、教育、職業、家庭之關係或其他正當事由
    ，執行顥有困難者，得以一元以上三元以下折算一日，易科罰金。但確因不執行
    所宣告之刑，難收矯正之效，或難以維持法秩序者，不在此限。」「併合處罰之
    數罪，均有前項情刑，其應執行之刑逾六月者，亦同」，並於九十年一月四日修
    正，同年月十日經總統公布施行，是行為人犯後法律已有變更，依刑法第二條第
    一項前段及但書之規定，應適用最有利被告之修正後刑法第四十一條之規定；被
    告丙○○與另一被告乙○○就前揭犯行有犯意聯絡與行為分擔，為共同正犯；爰
    審酌被告丙○○犯罪之動機、目的、手段、智識程度、所生危害、犯罪後之態度
    並已與告訴人甲○○和解（業據告訴人甲○○於本院審理時供稱甚詳，並有和解
    書在卷可稽）等一切情狀，量處如主文所示之刑，以資懲儆，又被告丙○○犯罪
    時間在七十九年十月三十一日以前，應依中華民國八十罪犯減刑條例第二條第一
    項第二款第三目、第四條第二項、第八條之規定，應減其宣告刑二分之一，故減
    為有期徒刑四月，並諭知易科罰金之折算標準。
三、被告丙○○前於七十八年十二月間，向其鄰居即案外人孫鴻珍稱可利用關係，以
    每股三十五元之低價購得即將上市之裕民公司股票，使案外人孫鴻珍信以為真，
    在被告丙○○前揭之精品店中交付一百一十五萬五千元，備供購買股票三萬三千
    股之用，而經本院以詐欺取財罪判處有期徒刑八月，減為有期徒刑四月，緩刑三
    年，嗣並確定，業如前述，然查，該次犯罪時間係於七十八年十二月，本件則於
    七十九年六月二日，前後二案時間相隔已有半年之久，且前案之被害人孫鴻珍被
    騙月餘即查覺，被告丙○○更於七十九年三月二十七日與該案之被害人孫鴻珍達
    成協議，表示願還款，並償還部分款項，足見被告丙○○於該次行為後已有悔意
    ，犯意即已中斷，是其於數月後，又與其妻即另一被告乙○○共同施用詐術向告
    訴人甲○○騙取鉅款，顯係另行起意，犯意各別，而無連續犯之裁判上一罪之關
    係；又被告丙○○於本件犯罪後，時隔多年，另於八十八年五、六月間，利用在
    徵信社任職之機會，又向客戶鍾孟真詐取六十萬元，另有涉犯詐欺取財罪嫌，與
    本案相隔九年之久，且手段不同，顯見其犯意各別，而非基於概括犯意而為，均
    併此敘明。
四、另一被告乙○○，業經本院發布通緝在案，嗣緝獲後另行審結。
據上論斷，應依刑事訴訟法第二百九十九條第一項前段、刑法第二條第一項但書、第
二十八條、第三百三十九條第一項、第四十一條、中華民國罪犯減刑條例第二條第一
項第二款第三目、第四條第二項、第八條、罰金罰鍰提高標準條例第一條前段、第二
條，判決如主文。
本案經檢察官蔡名堯到庭執行職務
中      華      民      國    九十      年      一      月     三十     日
                                      臺灣臺北地方法院刑事第四庭
                                          法  官
如不服本判決，應於判決送達後十日內，向本院提出上訴狀。
附錄：本案論罪科刑法條全文
刑法第三百三十九條


司法院資訊處製作；財團法人民間司法改革基金會備份。
